【裁判字號】    99,訴,636
【裁判日期】    990930
【裁判案由】    毒品危害防制條例
【裁判全文】
臺灣板橋地方法院刑事判決               99年度訴字第636號
公  訴  人  臺灣板橋地方法院檢察署檢察官
被      告  甲○○
上列被告因違反毒品危害防制條例案件，經檢察官提起公訴（九
十八年度毒偵字第八六五九號），被告於本院準備程序進行中，
就被訴事實為有罪之陳述，經本院告知簡式審判程序意旨，並聽
取公訴人及被告之意見後，本院合議庭裁定由受命法官獨任依簡
式審判程序審理，並判決如下：
    主  文
甲○○施用第一級毒品，累犯，處有期徒刑捌月。扣案之第一級
毒品海洛因壹包（驗餘淨重零點壹參公克），沒收銷燬之；又施
用第二級毒品，累犯，處有期徒刑肆月。扣案之第二級毒品甲基
安非他命參包（驗餘合計淨重貳點柒肆陸捌公克），均沒收銷燬
。應執行有期徒刑拾月。扣案之第一級毒品海洛因壹包（驗餘淨
重零點壹參公克）、第二級毒品甲基安非他命參包（驗餘合計淨
重貳點柒肆陸捌公克），均沒收銷燬。
    事  實
一、甲○○前因施用第二級毒品案件，經本院以九十二年度毒聲
    字第三０五五號裁定送勒戒處所觀察、勒戒後，認無繼續施
    用毒品之傾向，於民國九十三年五月十九日釋放，並由臺灣
    板橋地方法院檢察署檢察官以九十三年度毒偵緝字第一八七
    號為不起訴處分確定。復因詐欺、竊盜、贓物等案件，經臺
    灣臺北地方法院以九十四年度易字第一八五六號判處有期徒
    刑三月、七月、三月，定其應執行有期徒刑一年確定；再因
    施用第二級毒品、施用第二級毒品、施用第一級毒品等案件
    ，分別經臺灣高等法院以九十五年度上易字第一三一號判處
    有期徒刑六月確定、本院以九十五年度簡字第五四二九號判
    處有期徒刑五月確定、本院以九十五年度訴字第三九五五號
    判處有期徒刑九月確定，上開各罪刑嗣經本院以九十六年度
    聲減字第四二六七號裁定各減其各罪宣告刑二分之一，並定
    其應執行有期徒刑八月又十五日、六月確定並接續執行，於
    九十六年十一月三十日假釋出監交付保護管束，於九十七年
    一月一日縮刑期滿未經撤銷假釋，視為執行完畢。詎猶不知
    悔改，其明知海洛因、甲基安非他命係業經公告列為毒品危
    害防制條例第二條第二項第一、二款之第一、二級毒品，不
    得非法持有、施用，詎仍未戒除施用毒品習性，復各基於施
    用第一、二級毒品海洛因、甲基安非他命（起訴書誤載為安
    非他命，以下均更正之）之犯意，於九十八年十一月十七日
    晚間七時許，在臺北市○○路○段三三六號五樓之三七住處
    ，以將海洛因摻入香菸內點燃施用，及另將甲基安非他命放
    入玻璃球燒烤施用之方式，分別施用海洛因及甲基安非他命
    各一次。嗣於同日晚間八時十分許，在臺北縣三重市○○○
    路十七號前，為警查獲，並扣得第一級毒品海洛因一包（驗
    餘淨重零點一三公克））、第二級毒品甲基安非他命三包（
    驗餘合計淨重二點七四六八公克）。嗣經警依法對其採集尿
    液送驗後，始查悉上情。
二、案經臺北縣政府警察局蘆洲分局報告臺灣板橋地方法院檢察
    署檢察官偵查起訴。
    理  由
壹、程序事項：
    被告甲○○所犯係死刑、無期徒刑或最輕本刑為三年以上有
    期徒刑以外之罪，亦非屬高等法院管轄第一審之案件，其於
    準備程序中就被訴事實為有罪之陳述，經本院告知簡式審判
    程序之旨，並聽取公訴人及被告之意見後，經本院合議庭認
    為適宜，乃依刑事訴訟法第二百七十三條之一第一項規定，
    裁定由受命法官獨任進行簡式審判程序，先予敘明。
貳、實體事項：
一、上揭犯罪事實，業據被告於本院準備程序及審理中供承不諱
    ，復有臺北縣政府警察局蘆洲分局搜索扣押筆錄、扣押物品
    目錄表一份及證物相片八張在卷可參。且被告於前揭時地為
    警查獲後並依法對其採集之尿液經送請臺灣檢驗科技股份有
    限公司以酵素免疫分析法（EIA ）初步檢驗及氣相層析質譜
    儀分析法（GC/MS ）確認檢驗結果，確呈鴉片類（嗎啡）及
    安非他命類（安非他命及甲基安非他命）陽性反應，此有該
    公司出具之九十八年十二月二日濫用藥物檢驗報告一紙在卷
    可參（參見偵卷第四十頁）。又扣案之被告所有疑似第一級
    毒品海洛因白色粉末一包（驗餘淨重零點一三公克）、疑似
    第二級毒品甲基安非他命三包（驗餘合計淨重二點七四六八
    公克），經送請交通部民用航空局航空醫務中心鑑定結果，
    確各含有第一級毒品海洛因、第二級毒品甲基安非他命成分
    ，此有該中心出具之九十八年十二月十日航藥鑑字第096242
    、0000000 號毒品鑑定書二紙在卷可憑（參見偵卷第四一—
    四二頁）。綜上所述，足認被告之自白核與事實相符，應可
    採為論罪科刑之依據。按施用第一、二級毒品為犯罪行為，
    毒品危害防制條例第十條第一項及第二項各定有處罰明文。
    故施用該毒品者，依前揭規定本應科以刑罰，惟基於施用毒
    品之人，兼有病患屬性，乃於刑事政策上對合於一定條件之
    施用者，依同條例第二十條、第二十三條之規定，施以觀察
    、勒戒及強制戒治之治療，期以保安處分替代刑罰，戒斷其
    身、心癮。嗣因其程序過於繁雜，上揭條例於九十二年七月
    九日修正公布，自九十三年一月九日施行，將該第二十條、
    第二十三條之保安處分程序，單純區分為「初犯」、「五年
    內再犯」及「五年後再犯」三種；依其立法理由之說明：「
    初犯」，經觀察、勒戒或強制戒治後，應為不起訴處分或不
    付審理之裁定；經觀察、勒戒或強制戒治執行完畢釋放後，
    「五年內再犯」者，因其再犯率甚高，原實施之觀察、勒戒
    及強制戒治既已無法收其實效，爰依法追訴或裁定交付審理
    。至於經觀察、勒戒或強制戒治執行完畢釋放後，「五年後
    再犯」者，前所實施之觀察、勒戒或強制戒治已足以遮斷其
    施用毒品之毒癮，為期自新及協助其斷除毒癮，仍適用「初
    犯」規定，先經觀察、勒戒或強制戒治之程序。從而依修正
    後之規定，僅限於「初犯」及「五年後再犯」二種情形，始
    應先經觀察、勒戒或強制戒治程序，不能逕行起訴，亦即設
    為施用毒品罪起訴條件之限制。但倘被告於五年內已再犯，
    經依法再為「保安處分」或「追訴處罰」者，縱其第三次（
    或第三次以上）施用毒品之時間，在初犯之保安處分執行完
    畢釋放五年以後，即非屬「五年後再犯」之情形，且因前有
    「五年內再犯」情形，顯見其再犯率甚高，原實施之保安處
    分無法收其實效，毋庸仍予寬典處遇，而應依該條例第十條
    逕予刑罰制裁。至於第三次（或第三次以上）施用毒品之時
    間，是否宜有期間限制？以多久為適宜？則分屬刑事政策、
    專門醫學之範圍，非審判機關所能決定，有待循立法途徑解
    決，此為本院近來之統一見解（最高法院九十八年台非字第
    五六號判決意旨可資參照）。查被告前因施用第二級毒品案
    件，經本院以九十二年度毒聲字第三０五五號裁定送勒戒處
    所觀察、勒戒後，認無繼續施用毒品之傾向，於九十三年五
    月十九日釋放，並由臺灣板橋地方法院檢察署檢察官以九十
    三年度毒偵緝字第一八七號為不起訴處分確定。復因施用第
    二級毒品、施用第二級毒品、施用第一級毒品等案件，分別
    經臺灣高等法院以九十五年度上易字第一三一號判處有期徒
    刑六月確定、本院以九十五年度簡字第五四二九號判處有期
    徒刑五月確定、本院以九十五年度訴字第三九五五號判處有
    期徒刑九月確定一節，此有臺灣高等法院被告前案紀錄表一
    份在卷可參。被告既曾於前揭觀察、勒戒執行完畢釋放後五
    年內再犯施用第一、二級毒品案件而經依法分別再為追訴處
    罰，且於本件中又係於九十八年十一月十七日晚間七時許，
    有分別施用第一級毒品海洛因及第二級毒品甲基安非他命之
    犯行，即非屬毒品危害防制條例第二十條第三項所定「五年
    後再犯」之情形，揆諸前開判決意旨及說明，自應逕行追訴
    處罰。從而，本件事證已臻明確，被告犯行洵堪認定，應予
    依法論科。
二、核被告所為，係犯毒品危害防制條例第十條第一項之施用第
    一級毒品海洛因罪、同條第二項之施用第二級毒品甲基安非
    他命罪。被告各持有第一級毒品海洛因、第二級毒品甲基安
    非他命後進而施用，其各持有之低度行為應被其施用之高度
    行為所吸收，均不另論罪。被告所犯施用第一、二級毒品海
    洛因及甲基安非他命二罪間，犯意各別，罪名互殊，應予分
    論併罰。又被告前因詐欺、竊盜、贓物等案件，經臺灣臺北
    地方法院以九十四年度易字第一八五六號判處有期徒刑三月
    、七月、三月，定其應執行有期徒刑一年確定；再因施用第
    二級毒品、施用第二級毒品、施用第一級毒品等案件，分別
    經臺灣高等法院以九十五年度上易字第一三一號判處有期徒
    刑六月確定、本院以九十五年度簡字第五四二九號判處有期
    徒刑五月確定、本院以九十五年度訴字第三九五五號判處有
    期徒刑九月確定，上開各罪刑嗣經本院以九十六年度聲減字
    第四二六七號裁定各減其各罪宣告刑二分之一，並定其應執
    行有期徒刑八月又十五日、六月確定並接續執行，於九十六
    年十一月三十日假釋出監交付保護管束，於九十七年一月一
    日縮刑期滿未經撤銷假釋，視為執行完畢，此有臺灣高等法
    院被告前案紀錄表一份在卷可參，其前受有期徒刑之執行完
    畢，於五年以內故意再犯本件有期徒刑以上之二罪，各為累
    犯，應各依刑法第四十七條第一項規定，各加重其刑。爰審
    酌被告屢犯不改，顯見其意志不堅，缺乏勒戒動機，其施用
    毒品足以導致精神障礙、性格異常，甚至造成生命危險，戕
    害一己之身體健康，惟其犯後尚能坦承犯行，態度尚稱良好
    等一切情狀，分別量處如主文所示之刑，並定其應執行之刑
    。至扣案之第一級毒品海洛因一包（驗餘淨重零點一三公克
    ）、第二級毒品甲基安非他命三包（驗餘合計淨重二點七四
    六八公克），不問屬於犯人與否，均應依毒品危害防制條例
    第十八條第一項前段規定，併予宣告沒收銷燬之。又盛裝前
    開第一級毒品海洛因、第二級毒品甲基安非他命之包裝袋一
    個、三個，參以法務部調查局現今所採行之鑑驗方式，包裝
    袋仍會殘留微量毒品，而無法將之完全析離，此有法務部調
    查局調科壹字第09362396550 號函文意旨可資參照，是可認
    該一個、三個包裝袋分別與殘留其上之第一級毒品海洛因、
    第二級毒品甲基安非他命當已無法析離，而均應各視為毒品
    ，故應與所盛裝之第一級毒品海洛因、第二級毒品甲基安非
    他命各併予沒收銷燬，附此敘明。至鑑定所耗損之第一級毒
    品海洛因、第二級毒品甲基安非他命，既已滅失，爰不另為
    沒收銷燬之諭知，併予敘明。
據上論斷，應依刑事訴訟法第二百七十三條之一第一項、第二百
九十九條第一項前段，毒品危害防制條例第十條第一項、第二項
、第十八條第一項前段，刑法第十一條、第五十一條第五款、第
四十七條第一項，判決如主文。
本案經檢察官郭峻豪到庭執行職務。
中    華    民    國    99    年    9     月    30    日
                  刑事第二十庭    法  官  林家賢
上列正本證明與原本無異。
如不服本判決，應於判決送達後十日內，向本院提出上訴書狀，
並應敘述具體理由；其未敘述上訴理由者，應於上訴期間屆滿後
二十日內向本院補提理由書（均須按他造當事人之人數附繕本）
「切勿逕送上級法院」。
                                  書記官  許清秋
中    華    民    國    99    年    10    月    1     日
附錄本判決論罪科刑法條：
毒品危害防制條例第十條：
施用第一級毒品者，處六月以上五年以下有期徒刑。
施用第二級毒品者，處三年以下有期徒刑。

司法院資訊處製作；財團法人民間司法改革基金會備份。
